【裁判字號】    94,交聲,320
【裁判日期】    951229
【裁判案由】    違反道路交通管理處罰條例聲明異議
【裁判全文】
臺灣新竹地方法院交通事件裁定         94年度交聲字第320號
移送機關即
原處分機關  交通部公路總局新竹區監理所新竹市監理站
異  議  人
即受處分人  甲○○
送達代收人  乙○○
上列異議人即受處分人因違反道路交通管理處罰條例案件，對於
交通部公路總局新竹區監理所新竹市監理站民國94年10月26日所
為之竹監新四字第裁51-E00000000號違反道路交通管理事件裁決
書，聲明異議，本院裁定如下：
    主  文
原處分撤銷。
甲○○不罰。
    理  由
一移送機關即原處分機關交通部公路總局新竹區監理所新竹監理
  站裁決理由係以異議人即受處分人甲○○於民國94年9月14日
  凌晨4時許，駕駛車牌號碼W7-9353號自用小客車，行經新竹市
  ○○路230號前，與葉智文所駕駛之車牌號碼F3K-293號重型機
  車發生碰撞肇事後逃逸，為新竹市警察局員警掣開竹市警交字
  第E00000000號舉發違反道路交通管理事件通知單舉發該車輛
  有肇事致人受傷逃逸之違規行為。嗣受處分人收受違規舉發通
  知單後，於指定應到案時間內聲明異議，經原處分機關函請原
  舉發單位調閱肇事雙方警詢筆錄結果，仍依道路交通管理處罰
  條例法第62條第1項（於94年12月28日修正後移列為同條第3項
  ）之規定，於94年10月26日裁處受處分人吊銷駕駛執照，終身
  禁考。上開舉發及裁決經過，業據原處分機關檢送新竹市警察
  局竹市警交字第E000 00000號舉發違反道路交通管理事件通知
  單、新竹市警察局第一分局94年12月1日竹市警一分五字第094
  0023509號函、交通部公路總局新竹區監理所新竹市監理站94
  年10月26日竹監新四字第裁51-E00000000號違反道路交通管理
  事件裁決書及送達證書各1份到院為憑。
二聲明異議意旨略以：異議人於94年9月14日凌晨4時許，駕駛車
  牌號碼W7-9353號自用小客車，行經新竹市○○路230號前，並
  無撞及他人致其受傷之行為，且異議人所駕駛之車輛並無撞擊
  痕跡，被害人葉智文亦自承肇事者另有他人，原處分顯有違誤
  ，爰依法聲請異議，請求撤銷原處分等語。
三本院之認定：
(一)按行政官署對於人民有所處罰，必須確實證明違法之事實，倘
  所提出之證據自相矛盾不能確實證明違法事實之存在，其處罰
  即不能認為合法（行政法院32年判字第16號判例意旨參照）。
  而交通警員掣單舉發違反道路交通管理處罰條例所列之違規事
  實，本質上為行政處分，揆諸前揭判例意旨，即應先由原舉發
  機關對其作成處分係符合法定要件之事實，負舉證之責，如原
  舉發機關之舉證成立，始由異議人就法定例外要件事實之存在
  加以證明，俾否定原處分之合法性。
(二)異議人上述受處分之情節，前經新竹市警察局第一分局以異議
  人涉嫌刑法第185條之4肇事逃逸罪報請臺灣新竹地方法院檢察
  署檢察官偵查。經本院依職權調閱該刑事案件偵查卷全卷，異
  議人於警詢時固不諱言案發時間有駕駛車牌號碼W7-9353號自
  用小客車行經新竹市○○路230號前，惟嗣於偵訊時即堅決否
  認其為駕駛人，辯稱：車禍發生時，車輛係由韓志賢駕駛，伊
  坐在副駕駛座，肇事後因韓志賢並無駕駛執照，且當時伊與韓
  志賢為男女朋友關係，才向警察承認伊為駕駛等語。經查：本
  件車禍發生之過程，已據目擊證人莊志成於偵查中具結證稱：
  其為被害人葉智文友人，車禍發生時其在北大路旁某便利商店
  附近，葉智文則將機車自路邊牽出，車禍在其右前方發生，透
  過擋風玻璃看過去駕駛為男性；其視力正常，沒有老花或近視
  ，當時亦無飲酒等語（見95年度偵字第1846號偵查卷第14-17
  頁），經核對偵查卷附道路交通事故現場圖（見94年度偵字第
  5306號偵查卷第15頁），發生車禍地點前方距離9公尺處路旁
  確有證人莊志成所指之便利商店；另經檢察官勘驗肇事地點之
  監視錄影內容，該肇事車輛於當日凌晨3時58分21秒與葉智文
  所駕駛之車牌號碼F3K-293號重型機車發生碰撞後至3時58分36
  秒駛離，有勘驗筆錄1份存卷可查（見95年度偵字第1846號偵
  查卷第29頁），期間在現場停留達15秒，則以證人與車禍地點
  之距離、肇事車輛停留現場之時間，應足供證人辨認車上駕駛
  之性別。且證人與異議人本不相識，若有意偏袒被害人葉智文
  ，當會堅指異議人肇事而不至於反為有利異議人之證述，是其
  證稱透過擋風玻璃看到駕車者為男性一節，應屬可信。況韓志
  賢確實未領有自用小客車駕駛執照，亦有證號查詢汽車駕駛人
  資料1紙在卷可稽（見95年度偵字第1846號偵查卷第33頁）。
  故異議人於該案中辯稱肇事車輛係韓志賢所駕駛等語，應非杜
  撰。
(三)從而，綜觀本案證據資料，本院尚無從認定異議人於首開時、
  地確有修正後道路交通管理處罰條例之第62條第3項（原處分
  時為同條第1項）汽車駕駛人肇事致人受傷而逃逸之違規行為
  ，仍有合理之可疑存在，原裁決依前述舉發而裁罰異議人，自
  非適法。異議人上述異議意旨雖仍自稱為實際駕駛人而與本院
  前開認定不符，但原處分既有前開違誤，仍屬無可維持，自應
  由本院將原處分撤銷，另為異議人不罰之諭知。
四據上論結，依道路交通案件處理辦法第20條，裁定如主文。
中    華    民    國    95    年    12    月    29    日
                  交通法庭法  官  鄭子俊
以上正本證明與原本無異。
如不服本裁定，應於裁定送達後5日內向本院提出抗告狀。
中    華    民    國    95    年    12    月    29    日
                          書記官  沈藝珠


司法院資訊處製作；財團法人民間司法改革基金會備份。
